最高法院刑事判決　　　　　　九十四年度台上字第七三五九號
　　上　訴　人　台灣高等法院台南分院檢察署檢察官
　　被　　　告　甲○○
　　　　　　　　　　　　鄰59.
　　　　　　　　　　　　（另案在台灣雲林第二監獄執行中）
上列上訴人因被告違反毒品危害防制條例案件，不服台灣高等法
院台南分院中華民國九十四年十月十八日第二審更審判決（九十
四年度上更(一)字第六二號，起訴案號：台灣雲林地方法院檢察署
九十一年度偵字第二九七八號），提起上訴，本院判決如下：
    主  文
原判決撤銷，發回台灣高等法院台南分院。
　　理　由
本件原判決以公訴意旨略以：被告甲○○基於販賣第一級毒品海
洛因之概括犯意，自民國九十一年四月間起至九十一年七月十一
日止，在雲林縣口湖鄉頂湖村二一號旁之李夫人廟前，連續多次
以每包新台幣（下同）一千元之代價，販賣第一級毒品海洛因予
吳文麟施用；復於九十一年六月中旬某日，在口湖鄉謝厝村淨水
廠附近，以相同之代價販賣第一級毒品海洛因予吳志成施用。嗣
吳文麟、吳志成於九十一年七月十一日十二時四十分許，在前揭
李夫人廟前施用毒品為警查獲，並自吳文麟身上扣得海洛因二小
包（毛重○點二四公克），且供出毒品來源為被告，始查知上情
。因認被告涉犯毒品危害防制條例第四條第一項連續販賣第一級
毒品罪嫌云云。但經審理結果，認為不能證明被告犯罪，因而撤
銷第一審之判決，改判諭知被告無罪，固非無見。
惟查：(一)、證人之陳述有部分前後不符，或相互間有所歧異時，
究竟何者為可採，法院仍得本其自由心證予以斟酌，非謂一有不
符或矛盾，即應認其全部均為不可採信。原判決以吳文麟、吳志
成在警詢時雖陳稱係向被告購買海洛因，但嗣後在審判中均否認
曾向被告販入海洛因，且各就重要情節之陳述均前後不一，有嚴
重瑕疵，而認吳文麟、吳志成之證述俱無足憑採。惟吳文麟、吳
志成在警詢時均指稱所施用及被查獲之海洛因係由吳文麟向綽號
「阿雞」之被告購買，而在原審更審中，吳文麟改稱毒品係由吳
志成出面購買，吳志成則稱毒品為吳文麟向被告販入，嗣吳志成
經詰以：「吳文麟說交易時，是你去交易的，到底是誰去交易的
？」時，供稱：「由你們去判斷」（見更(一)卷第八二頁），兩人
雖互相推諉，但其中一人所述必然虛妄不實，原審未詳加釐清，
即遽認所述相互歧異而為有利被告之判斷，已難謂無調查未盡及
證據上理由矛盾之違法。又吳文麟在原審更審中雖供稱：「我們
被送到口湖派出（分駐）所作筆錄時，因為買毒品都是吳志成去
交易的，至於他和誰買我跟本不知道，在派出（分駐）所我是第
二個作筆錄的人，作筆錄時警員問我藥頭是誰，我說不知道，後
來他（警員陳朝吉）拿壹張口卡給我看問是否這個人，我說不是
，警員就說吳志成都說是這個人，你還說不是，我就說吳志成說
是他那就是他，因為交易毒品都是吳志成出面交易的」等語（見
原判決第四頁末三列至次頁第四列），然查獲當日吳志成、吳文
麟在雲林縣警察局北港分局口湖分駐所接受詢問之時間，分別係
當日十三時三十分至十四時三十分、十三時五十分至十四時四十
六分，且兩人係分別由警員許恆銘、陳朝吉詢問並製作警詢筆錄
，則吳文麟接受詢問時，吳志成既仍在應詢中，似無可能有如吳
文麟在原審更審中所指稱之誘導詢問情形，吳文麟在原審更審中
之證言與卷證資料尚有未符，能否謂猶具憑信性而得據為有利被
告之論斷？即非無疑。原審未詳加究明，仍採吳文麟在更審中之
供述為判決之基礎，同有違誤。(二)、原判決雖謂被告之綽號係「
雞仔」、「雞囝仔」，吳文麟、吳志成指稱之「阿雞」是否即係
「雞仔」之被告，非無疑問，暨警員陳朝吉提供予吳文麟指認之
口卡片係影印本，黑白模糊不清，相貌輪廓不清晰，吳文麟之指
認尚難遽認為並無錯誤可能云云。但吳文麟、吳志成在警詢中雖
稱向「阿雞」買入毒品，然吳志成在第一審亦曾稱販毒者係「雞
仔」（見原判決第六頁第二一列、第二三列、第三十列，第七頁
第一列、第六至八列）或「阿雞仔」（見原判決第七頁第十至十
一列），警員陳朝吉在第一審雖稱被告係「阿雞」，然其在原審
更審中亦曾稱被告係「雞仔」（見原判決第九頁第七至八列、第
十一列），依此，渠等所稱之「阿雞」或「雞仔」，應指同一人
，並無礙所稱呼客體同一性之辨別，原判決徒以「阿雞」、「雞
仔」不能證明係同一人云云，而謂吳文麟等在警詢之指認不足憑
採，其論斷與經驗法則自屬有悖。又本件警卷係影印本，附於警
卷第十頁反面之被告口卡片亦係併同警卷正本再次影印，所顯現
之影像較原附於警卷正本內之口卡片更為模糊，乃屬必然，原審
未調閱該警卷正本以為辨明，即謂吳文麟指認之口卡片係相貌輪
廓不清晰云云，亦嫌速斷；且警員陳朝吉在第一審證稱：「他們
都有仔細看過照片後才指認的，不是馬上指認。後來我們有請甲
○○到分駐所，吳志成與吳文麟有指認出來」、「（做筆錄）那
時候他們只知道綽號是阿雞不知真實姓名……那時候有說到阿雞
時，我們所裡有請甲○○到我們分駐所，並且當面讓吳文麟看過
後，才告訴吳文麟那是甲○○」、「是先指認口卡後，才請甲○
○過來讓吳文麟看看是不是，而他本人看過後更確定」、「（甲
○○的電話）是他（吳文麟）自己說的，且從他手機內也有撥出
去的電話，後來吳文麟打出去的電話中聽到他的聲音，確定是甲
○○的聲音，我們才請他過來」（見一審卷第一五二頁），而被
告亦確於同日下午到湖口分駐所接受警方詢問，有警詢筆錄可按
。如果無訛，吳文麟等除指認被告之口卡片外，嗣後亦均直接指
認被告本人，則渠等似無指認錯誤之可能。再者，吳文麟、吳志
成在警詢中均陳稱被告使用之手機門號為0000000000
，被告在警詢中經詢以：「你的手機號碼是多少號？」時，亦供
稱：「0000000000」（見警卷第九頁反面），復在偵
查中自承其使用上開手機至本件為警查獲而被沒收為止（見偵查
卷第二三頁）；陳朝吉警員在原審更審中證述口湖分駐所製作有
毒品前案之書面列管資料，僅記載出生年月日、身分證、綽號及
地址，並無言及亦有手機或電話號碼（見更(一)卷第七八頁）。顯
見吳文麟、吳志成在警詢中係自行陳稱被告之手機門號，且被告
之手機既係其被通知到口湖分駐所後始被查扣，足徵該手機於九
十一年七月十一日下午被查獲前，確係由被告持有使用中。原審
以該手機持有人係吳呈期，及通聯紀錄已逾保存期限而無法調閱
云云，即謂「吳文麟、吳志成果真以上述行動電話與綽號『阿雞
』聯絡，亦無法證人（明）即係與被告甲○○聯絡」（見原判決
第八頁第十六至十七列），其論斷同有證據上理由矛盾之違誤。
(三)、九十二年一月十四日修正通過之刑事訴訟法施行前，已繫屬
於各級法院之案件，其以後之訴訟程序，應依修正後刑事訴訟法
終結之。但修正刑事訴訟法施行前已依法定程序進行之訴訟程序
，其效力不受影響。刑事訴訟法施行法第七條之三定有明文。而
有關傳聞法則相關規定之修正，係於九十二年九月一日開始施行
，本件係於新修正刑事訴訟法施行前之九十二年四月十五日即繫
屬第一審，且於九十二年八月二十六日審判期日已就證人吳文麟
、吳志成等於警詢時之供述踐行調查程序（見一審卷第六四頁反
面至第七五頁），前開供述證據，既已於修正刑事訴訟法施行前
，依法定程序進行證據之調查，自有證據能力，該已進行之程序
，效力不受影響。又毒品交易之買賣雙方，因具有對向性之關係
，為避免施用毒品者嫁禍他人而虛偽陳述其毒品來源，俾圖藉毒
品危害防制條例第十七條規定減輕其刑，其供述固應有足以令人
確信其陳述為真實之補強證據，以擔保其真實性。然茲所謂之補
強證據，並非以證明犯罪構成要件之全部事實為必要，倘其得以
佐證所為供述非屬虛構，能予保障供述之真實性即已足。吳文麟
、吳志成在警詢中分別指稱係向被告購買海洛因施用，茍依邱峰
崇在警詢之證言、警員陳朝吉在第一審及原審更審中之證詞、被
告就其使用0000000000門號手機之供述，並自吳文麟
身上查扣之海洛因二小包、卷附之法務部調查局鑑定通知書影本
暨其餘卷證資料等證據，與吳文麟、吳志成之警詢供述為綜合判
斷，是否猶不足為吳文麟、吳志成在警詢之供述非屬虛擬之補強
，原判決並未深入闡析論列，理由尚嫌未備。又法務部調查局鑑
定通知書送驗資料欄係記載「吳文麟案檢品一袋」，並非謂「一
包」；至其檢驗結果之海洛因重量雖與警方刑事案件報告書所載
未盡相符，仍非不可調閱吳文麟等違反毒品危害防制條例案卷及
函查移案、鑑定機關等以資究明，原審未併予釐清，即謂送驗毒
品之重量、包數與扣案毒品不符，不能認係扣押送驗毒品云云，
亦屬可議。檢察官上訴意旨指摘原判決不當，非無理由，應認仍
有發回更審之原因。
據上論結，應依刑事訴訟法第三百九十七條、第四百零一條，判
決如主文。
中　　華　　民　　國　九十四　年   十二 　月  二十九  日
                      最高法院刑事第十一庭
                          審判長法官  謝　俊　雄
                                法官  陳　世　雄
                                法官  魏　新　和
                                法官  吳　信　銘
                                法官  徐　文　亮
      本件正本證明與原本無異
                                      書  記  官
中　　華　　民　　國　九十五　年    一  　月    三　　日
                                                   ｍ
